【裁判字號】    93,自,126
【裁判日期】    950209
【裁判案由】    誣告等
【裁判全文】
臺灣臺北地方法院刑事判決               93年度自字第126號
自  訴  人  甲○○
自訴代理人  蕭介生律師
被      告  乙○○
上列被告因誣告等案件，經自訴人提起自訴，本院判決如下：
    主  文
乙○○被訴詐欺部分免訴。
其餘自訴不受理。
    理  由
一、自訴意旨如附件自訴狀、刑事補充理由(一)狀影本所載。
二、自訴被告詐欺部分：
  (一)按刑事訴訟法第302條第1款規定，案件曾經判決確定者，應
    諭知免訴之判決，此項訴訟法上所謂一事不再理之原則，關
    於實質上一罪或裁判上一罪，均有其適用，最高法院60年台
    非字第77號著有判例。又免訴之判決，並得不經言詞辯論為
    之，刑事訴訟法第307條亦有明文。
  (二)經查，本件自訴人曾於民國88年間，本院88年度自更(一)字第
    39號案件審理時對本件被告乙○○提起反訴，反訴本件被告
    已於民國86年9月5日在領款收據上寫下切結，表明日後絕無
    異議，其竟事然事後又對自訴人提出偽造文書、侵占、背信
    之自訴，是其涉有詐欺罪嫌云云，經本院審理後，認被告犯
    罪不能證明，於88年12月7日以88年度自更(一)字第39號判決
    被告無罪，嗣本件自訴人提起上訴，經臺灣高等法院於89年
    度3月9日以89年度上訴字第396號判決上訴駁回，本件自訴
    人復提起上訴，亦經最高法院於91年5月23日以91年度台上
    字第2843號判決上訴駁回確定在案，有上開判決書、臺灣高
    等法院被告前案紀錄表可按。而本件自訴人自訴人被告詐欺
    部分，其犯罪時間同為86年9月5日，業據自訴代理人陳明在
    卷（見本院93年6月23日準備程序筆錄），所指犯罪行為係
    指被告於78年11月26日、80年5月11日、88年6月9日，為領
    取權益金新台幣（下同）330,000元，接續簽立同意授權書
    、切結書及領款收據，於88年6月9日領取330,000元後，再
    對自訴人提出告訴，與上開本院89年度自更(一)字第39號、臺
    灣高等法院89年度上訴字第396號、最高法院91年度台上字
    第2843號判決所認定之詐欺事實完全一致，應屬同一案件。
    因此，本件自訴人自訴被告詐欺部分，既與曾判決確定之前
    案，為同一案件，揆諸首揭說明，自應為免訴之諭知。
三、自訴被告誣告部分：
  (一)按案件有已經提起自訴，在同一法院重行起訴者，應諭知不
    受理之判決，並得不經言詞辯論為之，刑事訴訟法第303條
    第2款、第307條定有明文，且上開規定，於自訴程序準用之
    ，刑事訴訟法第343條亦有明文。至於前經提起自訴之案件
    ，是否有重行提起自訴之情，應依前後自訴之犯罪事實是否
    同一，或有裁判上一罪之關係為斷，最高法院46年臺上字第
    1506號判例意旨可資參照。又誣告係直接侵害國家審判權之
    法益，其犯罪之個數，應以利用偵查或審判程序、侵害國家
    審判權之次數為斷，倘以一偵查、審判程序指訴數個犯罪，
    或對於多人提出申告，或分向多數機關誣告，仍屬於一個犯
    罪（最高法院31 年上字第2456號判例、82年臺上字第1037
    號判決意旨可資參照）。至於在同一偵查審判程序中先後提
    出不同之書狀指訴同一人之同一犯罪，更不過係一行為之數
    個接續動作，應評價為一罪，更不待言，最高法院30年上字
    第3423號判例意旨亦可參照。
  (二)被告與案外人周進、周宮保，共同於90年8月6日具狀向臺灣
    士林地方法院檢察署告發自訴人有上開於78年11月26日、87
    年12月27日唆使不肖派下員行使不實之署押於派下員大會之
    會議紀錄上之偽造文書罪嫌，嗣經臺灣士林地方法院檢察署
    於90年8月9日收狀後，分為90年度他字第1764號案件偵查，
    並於91年4月26日以自訴人另涉偽造文書案件（該案原由被
    告於90年1月9日提出告發【自訴人誤為89年1月9日】，臺灣
    士林地方法院檢察署分為90年度偵字第12 84號偽造文書等
    一案，嗣經簽請移轉至臺灣臺北地方法院檢察署，經臺灣臺
    北地方法院檢察署改分為90年度偵字第11506號，嗣再經簽
    併入臺灣臺北地方法院檢察署91年度偵字第631號，上開臺
    灣士林地方法院檢察署90年度他字第1764號之移轉簽呈誤載
    該另涉偽造文書案件之案號為臺灣臺北地方法院檢察署91年
    偵字第1284號），以該案件偵查中為由，簽請移轉至臺灣臺
    北地方法院檢察署偵查，並經該署分為91年他字第2982號案
    件偵查（該案嗣經簽請併入臺灣臺北地方法院檢察署91年度
    偵字第631號侵占一案），又法務部調查局臺北市調查處於
    90年6月4日，就被告向該處檢舉自訴人有侵占臺北市政府地
    政處核發之祭祀公業周元榮、周元榮公榮文公、周榮文、三
    界公土地徵收補償金一案移送臺灣臺北地方法院檢察署，經
    該署分為90年偵字第19859號案件偵查，嗣並以案外人周籐
    章、周有明、周連枝、周丁山另向本院自訴本件自訴人涉嫌
    侵占等案件在本院分為91年自更(一)字第17號案件審理中為由
    ，將上開90年偵字第19859號偵查案件併案由本院審理，本
    院嗣以已判決自訴不受理、無從併辦為由，將上開案件退由
    臺灣臺北地方法院檢察署另行偵辦，經臺灣臺北地方法院檢
    察署改分為91年偵字第631號案件，且前開臺灣臺北地方法
    院檢察署91年他字第2982號、90年偵字第11506號案亦併入
    前揭91年偵字第631號案件偵查，被告及案外人周進、周進
    興、周宮保等4人於前開91年偵字第631號案件偵查中，另於
    91年4月22日提出補充理由狀，謂自訴人明知其擔任祭祀公
    業周元榮、周元榮公榮文公、周榮文、三界公管理人之資格
    有瑕疵，仍向本院提存所及臺北市政府地政處領取上開祭祀
    公業之土地徵收款，除部分款項發與派下員外，其餘款項均
    假稱「歸就」而侵吞入己，涉有業務侵占罪嫌等，此有調取
    之臺灣士林地方法院檢察署90年度他字第1764號、90年偵字
    第1284號案卷、臺灣臺北地方法院檢察署90年偵字第1150 6
    號案卷、90年偵字第19859號、91年偵字第631號、91年他字
    第2982號及本院91年自更(一)字第17號判決書可稽。
  (三)而臺灣臺北地方法院檢察署91年偵字第631號針對被告告發
    及法務部調查局臺北市調查處移送所指自訴人：賤賣祭祀
    公業周元榮、周元榮公榮文公、周榮文、三界公土地予蔡世
    俊、且侵占該祭祀公業土地（臺北市○○區○○段332、332
    之1、386之1地號土地）經臺北市政府徵收後所發給之土地
    徵收補償費，未依約籌建周氏宗祠，亦未將公業所得及支出
    金額編造帳冊公開通知全體派下員，涉有偽造文書、侵占、
    背信等罪嫌；於78年11月26日及87年12月27日在臺北市士
    林區蘭雅國中大禮堂召開該祭祀公業派下員大會，唆使某些
    派下員偽簽他人之署押於會議紀錄上，以達到祭祀公業清理
    要點規定之決議所需人數，藉此取得該祭祀公業管理人職務
    及財務處分權，涉有偽造文書罪嫌等告發移送內容，經偵查
    結果，認自訴人及案外人蔡世俊犯罪嫌疑不足為不起訴處分
    ，嗣因再議不合法而告確定等情，有臺灣臺北地方法院檢察
    署91年偵字第631號不起訴處分書、臺灣高等法院檢察署91
    年11月21日檢紀崗字第23507號函附卷可稽（見臺灣臺北地
    方法院檢察署91年度偵字第631號偵查卷第131頁），是本件
    自訴意旨所指被告於90年8月6日具狀向臺灣士林地方法院檢
    察署、91年4月22日向臺灣臺北地方法院檢察署所為自訴人
    犯罪事實之申告，業經臺灣臺北地方法院檢察署91年偵字第
    631號案件併予偵查並判斷在案。再自訴人曾於91年6 月11
    日向本院提出自訴，謂被告等人向本院提出自訴（本院91年
    自字第187號偽造文書等案件）及臺灣臺北地方法院檢察署
    90年他字第3030號、1764號、11506號、90年偵字第19859號
    等案件告訴其有侵占祭祀公業周元榮、周元榮公榮文公、周
    榮文、三界公土地徵收補償金及唆使不肖派下員偽造78年11
    月26日、87年12月27日派下員大會紀錄，謂被告及案外人周
    進、周欽陽、周進興涉有誣告罪嫌，經本院分為91 年自字
    第415號審理後，認不能證明被告及案外人周進、周欽陽、
    周進興有誣告犯行，而為無罪判決，嗣並經臺灣高等法院92
    年度上訴字第4323號判決駁回上訴，現正在最高法院審理中
    等情，亦經調取本院91年自字第415號、臺灣高院92 年上訴
    字第4323號案判決書等核閱屬實，觀之自訴人上開91 年自
    字第415號案件之自訴意旨所指被告誣告犯行內容，與
    本件自訴意旨所指被告誣告犯行內容相同，甚且上開自訴意
    旨中，業已明確提及被告於臺灣士林地方法院檢察署90年他
    字第1764號（亦為本件自訴意旨所指之誣告犯行之一）中所
    提出自訴人有侵占祭祀公業周元榮、周元榮公榮文公、周榮
    文、三界公土地徵收補償金及偽造78年11月26日、87年12月
    27日派下員大會紀錄之告訴，涉有誣告罪嫌等語，更堪認定
    。
  (四)至本件雖另謂被告於臺灣臺北地方法院檢察署91年偵字第63
    1號所為申告自訴人犯罪之行為亦涉有誣告罪嫌，然自訴人
    上開（91年自字第415號案件）自訴意旨所指被告誣告犯行
    內容，包含被告向檢方提出告訴後分為臺灣士林地方法院檢
    察署90年度他字第1764號（申告自訴人涉嫌偽造文書罪嫌）
    、臺灣臺北地方法院檢察署90年偵字第11506號、90年偵字
    第19859號（申告自訴人涉嫌誣告罪嫌）等案件之誣告犯行
    ，此等案件嗣均經臺灣臺北地方法院檢察署再分為91年偵字
    第631號案件統一偵查終結為不起訴處分確定在案。是本件
    自訴意旨所指被告誣告行為，核與自訴人該另案自訴之被告
    誣告行為，係就被告同一事實所為一申告行為中之接續動作
    之自訴，為同一之犯罪事實，前揭誣告案件既經提起自訴在
    案，自訴人自不得徒以訴狀不同，率認可就同一事實再行提
    起自訴，自訴人竟再行提起自訴認被告有誣告罪嫌，依前開
    說明，被告被訴誣告部分自應諭知不受理之判決。
據上論斷，應依刑事訴訟法第343條、第302條第1款、第303條第
2款、第307條，判決如主文。
中    華    民    國    95    年    2     月    9     日
                  刑事第十三庭  審判長法  官  朱瑞娟
                                      法  官  吳佳薇
                                      法  官  陳慧萍
以上正本證明與原本無異。
如不服本判決，應於判決送達後10日內，向本院提出上訴狀。
                                      書記官  何適熹
中    華    民    國    95    年    2     月    10    日


司法院資訊處製作；財團法人民間司法改革基金會備份。
